【裁判字號】    98,再,24
【裁判日期】    980625
【裁判案由】    再審之訴
【裁判全文】
臺灣臺中地方法院民事裁定  98年度再字第24號
再 審 原告    甲○○
送達代收人    丙○○
再 審 被告    乙○○
上列當事人間清償借款事件，再審原告對於民國97年12月31日本
院97年度訴字第2566號確定判決提起再審之訴，本院裁定如下：
    主    文
再審之訴駁回。
再審訴訟費用由再審原告負擔。
    理    由
一、按再審之訴，應於30日之不變期間內提起。前項期間，自判
    決確定時起算，判決於送達前確定者，自送達時起算；其再
    審之理由發生或知悉在後者，均自知悉時起算。民事訴訟法
    第500條第1項、第2項前段分別定有明文。又提起再審之訴
    之原告，如主張其再審理由知悉在後者，應就所主張之事實
    負舉證之責任（參最高法院30年抗字第443號判例要旨）。
    另當事人以有民事訴訟法第496條第1項第1款適用法規顯有
    錯誤或第2款判決理由與主文顯有矛盾之情形，對確定判決
    或裁定提起再審之訴或聲請再審，應認此項理由於裁判送達
    時當事人即可知悉，故計算是否逾30日之不變期間，應自裁
    判確定時起算，無同法第500條第2項但書再審理由知悉在後
    之適用（參最高法院69年度第3次民事庭會議決定(二)、最高
    法院81年度台再字第19號判決意旨）。再當事人對於第一審
    或第二審之判決，雖於上訴期間內提起上訴，但因上訴不合
    程式致被駁回者，與未提起上訴同。如非另有合法之上訴，
    其第一審或第二審判決，仍於上訴期間屆滿時確定（參最高
    法院23年抗字第3247號判例意旨）。
二、本件再審原告指摘本院97年度訴字第2566號確定判決，其中
    有其民事再審起訴狀所載「適用法規顯有錯誤者」之再審事
    由，依民事訴訟法第496條第1項第1款規定，提起再審之訴
    ，然經本院調取上開案卷，查知本院97年度訴字第2566號判
    決，係於民國97年12月31日宣示判決，再審原告於98年1月
    23日（98年1月12日寄存送達）收受判決正本之送達。嗣再
    審被告雖於98年1月22日提起上訴，惟因未據繳納裁判費，
    經本院裁定命補繳後，再審被告仍未補正，本院於98年3月4
    日裁定駁回其上訴，後經其提起抗告，亦遭台灣高等法院台
    中分院於98年4月14日以98年度抗字第190號駁回抗告而確定
    ，本院並於98年4月30日製發判決確定證明書，再審原告業
    於98年5月12日收受，此有送達證書附於該案卷為證，並經
    本院調卷查明屬實。是本院97年度訴字第2566號確定判決，
    如有判決「適用法規顯有錯誤」之情形，於判決正本送達再
    審原告即可知悉，當不能影響同法第500條第1項、第2項關
    於30日不變期間之起算，則再審原告遲至98年6月12日始具
    狀提出本件再審之訴，亦有該再審訴狀上本院收文章所蓋之
    日期戳在卷可憑，顯已逾民事訴訟法第500條第1項規定自判
    決確定時起算之30日不變期間。
三、又再審原告主張其嗣於98年5月間始發現未經原審斟酌之其
    所有金融帳戶交易名細一覽表、客戶帳卡明細表等新證據之
    再審事由，另依民事訴訟法第496條第1項第13款規定，提起
    再審。查再審原告提起本件再審之訴，已逾法定30日之不變
    期間，已如前述，雖再審原告主張其知悉上開證據資料之事
    由在後云云，然觀再審原告於本院前開案件審理時自承：「
    （問）被告本人（指再審被告）跟你（指再審原告）借錢，
    金額多少，何時、何地及如何清償？（答）應該總共有（新
    台幣）250萬元，是分開借，有時20萬元、有時30萬元，被
    告都是打電話跟我借，有的是用匯款，匯到被告的帳戶，有
    部分是匯到被告太太的帳戶˙˙從哪個戶頭匯到誰的哪個戶
    頭金額及日期回去整理後再陳報。」等語（見本院該卷第24
    頁），準此，足認於本院前開案件審理時，再審原告早已知
    悉其借款予再審被告，部分係經由其所有銀行帳戶以匯款之
    方式之事實，又衡諸再審原告如欲調閱其所有上開銀行帳戶
    之往來明細資料，應可輕易取得，則再審原告上開主張，顯
    有相當疑義。此外，再審原告對其知悉在後之上開事實，復
    未提出任何具體證據，以實其說，則再審原告前揭主張知悉
    再審事由在後乙事，自難採信。
四、末按再審之訴不合法者，法院應以裁定駁回之，民事訴訟法
    第502條第1項定有明文。所謂再審之訴不合法，係指再審之
    訴不合程式，或已逾期間，或法律上不應准許者而言（參最
    高法院27年抗字第622號判例意旨）。本件再審原告提起本
    件再審之訴，已逾30日不變期間，其訴為不合法，應予駁回
    。
五、依民事訴訟法第502條第1項、第95條、第78條裁定如主文。
中    華    民    國    98    年    6    月    25    日
                  民事第四庭    法  官  黃文進
正本係照原本作成
如不服本裁定應於送達後10日內向本院提出抗告狀，並繳納抗告
費新臺幣1000元。
中    華    民    國    98    年    6    月    25    日
                                書記官


司法院資訊處製作；財團法人民間司法改革基金會備份。
